【裁判字號】    97,上易,123
【裁判日期】    970409
【裁判案由】    贓物
【裁判全文】
臺灣高等法院刑事判決                 97年度上易字第123號
上  訴  人  臺灣板橋地方法院檢察署檢察官
被      告  乙○○
上列上訴人因被告贓物案件，不服臺灣板橋地方法院96年度易字
第643號，中華民國96年9月19日第一審判決（起訴案號：臺灣板
橋地方法院檢察署96年度偵緝字第186號），提起上訴，本院判
決如下：
    主  文
上訴駁回。
    理  由
一、本件公訴意旨略以：被告乙○○明知序號：00000000000000
    0號之行動電話（原配用門號：0000000000號），係屬來源
    不明之贓物（該行動電話係吳秋月所有，於民國94年6月4日
    下午5時20分許，在臺北縣板橋市○○街30號前遭姓名年籍
    不詳之男子搶奪），竟基於收受贓物之犯意，於不詳時、地
    ，自姓名年籍不詳之人收受後，於同年6月間某日，在臺北
    縣三重市某賓館，將該行動電話贈與甲○○（甲○○所涉贓
    物罪，業經臺灣板橋地方法院於96年2月27日以96年度簡字
    第6034號判處拘役20日在案），甲○○再將該行動電話交付
    金建國，由金建國轉交女友張菁紋使用（金建國、張菁紋所
    涉贓物罪，亦經臺灣板橋地方法院於96年2月27日以96年度
    簡字第6034號各判處拘役25日在案），嗣經警調閱該行動電
    話通聯記錄，而循線查悉上情，因認被告乙○○涉犯刑法第
    349條第1項之收受贓物罪嫌云云。
二、按犯罪事實應依證據認定之，無證據不得認定犯罪事實。又
    不能證明被告犯罪或其行為不罰者，應諭知無罪之判決。刑
    事訴訟法第154條第2項、第301條第1項分別定有明文。而認
    定不利於被告之事實，須依積極證據，苟積極證據不足為不
    利於被告事實之認定時，即應為有利於被告之認定，更不必
    有何有利之證據。所謂認定犯罪事實之積極證據，雖不以直
    接證據為限，間接證據亦包括在內，然而無論直接或間接證
    據，其為訴訟上之證明，須於通常一般之人均不致有所懷疑
    ，而得確信其為真實之程度者，始得據為有罪之認定，倘其
    證明尚未達到此一程度，而有合理之懷疑存在時，自不能以
    推測或擬制之方法，以為有罪裁判之基礎（最高法院30年度
    上字第816號、40年度臺上字第86號、76年度臺上字第4986
    號判例參照）。
三、本件公訴意旨認被告涉犯刑法第349條第1項之收受贓物罪嫌
    ，無非係以被害人吳秋月、證人甲○○之證言，及偵查卷附
    被害人吳秋月簽具之贓物認領保管單、行動電話照片等，為
    其論據。經訊被告堅決否認收受贓物犯行，辯稱：系爭行動
    電話並非其送給甲○○，也沒有看過該手機等語。
四、本院查：
（一）按被告以外之人於審判外之陳述，雖不符刑事訴訟法第15
      9條之1至第159條之4之規定，而經當事人於審判程序同意
      作為證據，法院審酌該言詞陳述或書面陳述作成時之情況
      ，認為適當者，亦得為證據。當事人、代理人或辯護人於
      法院調查證據時，知有第159條第1項不得為證據之情形，
      而未於言詞辯論終結前聲明異議者，視為有前項之同意。
      刑事訴訟法第159條之5定有明文。本件被害人吳秋月、另
      案被告甲○○、金建國、張菁紋等人於警詢或偵查中之陳
      述，係被告以外之人於審判外之言詞陳述，檢察官、被告
      於原審、本院準備程序及審理時，知有刑事訴訟法第159
      條第1項不得為證據之情形，但均表示不爭執證據能力，
      復未於言詞辯論終結前聲明異議，本院審酌上開證據並非
      公務員違法取得，亦無證據力明顯過低之情形，復經本院
      於審判期日就上開證據進行調查、辯論，依法有證據能力
      ，合先敘明。
（二）被害人吳秋月所有之前開行動電話，係於94年6月4日下午
      5時20分許，在臺北縣板橋市○○街30號前遭不詳之人搶
      奪之事實，業據被害人吳秋月於警詢及本院審理時指述綦
      詳，並有其簽立之贓物認領保管單1紙、該行動電話照片2
      張附卷可稽（第6457號偵查卷第17-23頁、本院97年3月26
      日審判筆錄第3-4頁），並經本院當庭勘驗被害人吳秋月
      庭呈之系爭行動電話，核與偵查卷附照片吻合。被害人行
      動電話遭搶後，警方依該行動電話序號調閱通聯紀錄，查
      知94年6月20日該行動電話曾搭配門號0000000000號對外
      通聯，該門號係由張菁紋持用，而該行動電話係由甲○○
      交付金建國再轉交張菁紋使用等情，並經另案被告張菁紋
      、金建國及甲○○分別於警詢及偵查中供述在卷（第6457
      號偵查卷第7-16頁、第85-86頁、第101頁），復有通聯調
      閱查詢單2紙在卷可查（第6457號偵查卷第24-25頁）。是
      系爭行動電話係被害人遭搶奪之贓物，嗣輾轉由另案被告
      甲○○交付金建國再轉交張菁紋使用無誤。
（三）另案被告甲○○於警詢、偵查及原審固均陳稱：系爭行動
      電話係被告贈與云云。然甲○○於95年6月16日檢察官訊
      問時先稱：當時被告正在追求我，見我無手機所以主動送
      給我云云（第6457號偵查卷第100-101頁）；繼於96年1月
      9日檢察官訊問時稱：系爭行動電話是在我交給金建國前
      幾天，被告在三重市某賓館內贈與我的（第186號偵緝字
      卷第15頁）；嗣於原審則具結改稱：我與被告是一般朋友
      ，被告看我沒有手機，就在三重市○○○路路邊拿給我，
      被告並沒有追求我云云（原審卷第87-88頁）。甲○○就
      被告交付系爭行動電話之地點、與被告之關係、為何贈與
      手機等情，先後所述顯有矛盾不一之處。又甲○○於偵查
      及原審否認將系爭行動電話交予金建國之際，其另持有3
      具行動電話之事實（第6457號偵查卷第101頁、原審卷第8
      9頁），然金建國與張菁紋於偵查中檢察官隔離訊問時，
      卻均指稱甲○○在賓館交付系爭行動電話時，係同時拿出
      4具行動電話等情（第6457號偵查卷第85頁、第86頁），
      益見甲○○陳述之可信性甚值懷疑。再證人甲○○於原審
      復陳稱：其男友許瑞森為警查獲施用毒品，懷疑係被告檢
      舉，曾與被告理論等情（原審卷第91頁），衡情被告與之
      並非毫無怨隙，自難僅憑證人甲○○上開有瑕疵之指述，
      據為對被告不利之認定。
（四）綜上所述，本件被害人吳秋月之證言，僅能證明系爭行動
      電話係其所有遭不詳男子搶奪之事實；證人甲○○雖指稱
      系爭行動電話由被告交付云云，然就其與被告之關係、被
      告交付系爭行動電話之地點及為何贈與手機等情，甲○○
      前後所述有明顯瑕疵矛盾之處，自難僅以甲○○之指述，
      遽論被告收受贓物犯行。再被告所涉搶奪系爭手機乙節，
      業經臺灣板橋地方法院檢察署檢察官於96年1月31日以96
      年度偵緝字第186號處分不起訴在案，而就被告究於何時
      、何地、自何人收受系爭行動電話，檢察官並未能舉出積
      極證據供本院查證，依現有卷證觀之，本案並未達到通常
      一般人均不致有所懷疑，而得確信其為真實之程度。此外
      復查無其他積極證據足資證明被告確有檢察官所指之收受
      贓物犯行，自屬不能證明被告犯罪，應為無罪判決之諭知
      。原審諭知被告無罪判決，即無不合。檢察官指摘原判決
      不當，提起上訴，為無理由，應予駁回。
據上論斷，應依刑事訴訟法第368條，判決如主文。
本案經檢察官黃和村到庭執行職務。
中    華    民    國    97    年    4     月    9     日
            刑事第十三庭  審判長法  官  曾德水
                                法  官  林婷立
                                法  官  談  虎
以上正本證明與原本無異。
不得上訴。
                                書記官  黃家麟
中    華    民    國    97    年    4     月    9     日


司法院資訊處製作；財團法人民間司法改革基金會備份。
